臺灣新北地方法院刑事判決　　　　　110年度審交訴字第122號
公　訴　人　臺灣新北地方檢察署檢察官
被　　　告　龔聖文


上列被告因公共危險等案件，經檢察官提起公訴（110 年度偵緝
字第1215號），被告為有罪之陳述，經本院合議庭裁定由受命法
官獨任進行簡式審判程序，判決如下：
    主  文
龔聖文犯過失致人於死罪，處有期徒刑捌月。又犯駕駛動力交通
工具發生交通事故，致人於死而逃逸罪，處有期徒刑壹年捌月。
應執行有期徒刑貳年。緩刑伍年，並應依附表所示金額及方式向
黃世華、黃宥潔支付損害賠償。
    事  實
一、龔聖文於民國109年10月29日18時15分許，駕駛車牌號碼000
    -0000 號自用小貨車，沿新北市三峽區民族路往大同路方向
    行駛，行駛至新北市○○區○○路000 號前時，本應注意汽
    車行駛時，駕駛人應注意車前狀況，並隨時採取必要之安全
    措施，而依當時天候晴、夜間有照明、柏油路面乾燥無缺陷
    亦無障礙物、視距良好等情，並無不能注意之情事，惟因疲
    勞駕駛，對於車前狀況之注意及車輛行進方向之控制等能力
    均明顯降低，而疏未注意及此，適有行人黃天送行走在上開
    處所之路邊，竟遭龔聖文駕車自後方直接撞擊，致黃天送受
    有大腦創傷性出血併硬腦膜上腔蜘蛛網膜下腔出血、右側上
    頷及左側額骨骨折、雙側肺挫傷、左側肋骨及肩胛骨骨折、
    肢體多處挫傷併撕裂傷等傷害，經先後送往行天宮醫療志業
    醫療財團法人恩主公醫院、佛教慈濟醫療財團法人台北慈濟
    醫院急救後，仍於109年12月8日6時53 分許，因顱腦損傷出
    血，腦髓瀰漫性壞死腫脹死亡。詎龔聖文於發生交通事故後
    ，已預見其駕駛上開自用小貨車發生交通事故可能致人死亡
    ，竟未留在現場處理並採取必要之救護措施，亦未留下任何
    聯絡資料，即基於發生交通事故致人死亡逃逸之不確定故意
    ，逕自駕車離去。嗣經警方調閱監視器畫面，循線查悉上情
    。
二、案經黃天送之女黃宥潔訴由新北市政府警察局三峽分局報告
    臺灣新北地方檢察署檢察官偵查起訴。
    理  由
一、程序方面：
    本件被告龔聖文所犯均係死刑、無期徒刑、最輕本刑為3 年
    以上有期徒刑或高等法院管轄第一審案件以外之罪，於準備
    程序進行中，被告先就被訴事實為有罪之陳述，經本院告知
    簡式審判程序之旨，並聽取公訴人及被告之意見後，認適宜
    改依簡式審判程序進行，爰依刑事訴訟法第273條之1第1 項
    規定，裁定進行簡式審判程序，合先敘明。
二、實體方面：
  ㈠認定犯罪事實所憑證據及理由：
    1.前揭犯罪事實，業據被告於警詢、偵查及本院準備程序與
      審理時自白不諱（臺灣屏東地方檢察署109年度相字第914
      號相驗卷〈下稱第914號相卷〉第54頁至第58頁；110年度
      偵緝字第1215號偵查卷〈下稱第1215號偵緝卷〉第37頁、
      第38頁、第59頁、第60頁；本院卷附110年11月3日、 110
      年11月10日準備程序及簡式審判筆錄），核與證人即告訴
      人黃宥潔於警詢及偵訊、證人龔順龍於警詢中之證述情節
      大致相符（第914號相卷第63頁至第66頁、第76頁、第 77
      頁；110年度偵字第431號偵查卷〈下稱第431號偵卷〉第1
      83頁、第184 頁），並有行天宮醫療志業醫療財團法人恩
      主公醫院診斷證明書、佛教慈濟醫療財團法人台北慈濟醫
      院診斷證明書、臺灣屏東地方檢察署相驗屍體證明書、檢
      驗報告書、相驗筆錄及法務部法醫研究所（109 ）醫鑑字
      第000000000 號解剖報告書暨鑑定報告書、被告使用門號
      於案發時之雙向通聯位址表、道路交通事故現場圖、道路
      交通事故調查報告表（一）、（二）各1 份、監視器錄影
      畫面截圖照片10張、現場及車損照片51張、相驗照片65張
      在卷可稽（第914號相卷第16頁、第41頁至第45頁、第 81
      頁、第82頁、第83頁、第88頁、第90頁至第94頁、第95頁
      至第120頁、第198頁至第214頁、第216頁至第221頁；第4
      31號偵卷第175之1頁）。基上，足見被告上開任意性之自
      白，均核與事實相符，應堪採信。
    2.按汽車行駛時，駕駛人應注意車前狀況，並隨時採取必要
      之安全措施，道路交通安全規則第94條第3 項定有明文。
      查：被告當時駕駛自用小貨車行經上開路段，本應遵守上
      述規定，謹慎駕車，且依本案案發時之客觀情況為天候晴
      、夜間有照明、柏油路面、路面乾燥、無缺陷、無障礙物
      、視距良好，此有道路交通事故調查報告表（一）1 份在
      卷可憑（第914號相卷第82 頁），堪認被告並無不能注意
      之情事，參以被告於警詢及偵訊時供稱：案發當時有打瞌
      睡、精神不濟；係打瞌睡才撞到被害人，感覺撞到東西後
      才驚醒等語（第914號相卷第55頁；第1215號偵緝卷第 59
      頁），可見被告駕車行駛至案發路段時，因精神不濟，致
      未能採取閃避及煞停等必要安全措施，而撞及車輛右前方
      同向之行人黃天送，因此發生本案車禍事故，被告自有未
      注意車前狀況之過失甚明。再者，被害人黃天送確因此次
      車禍而傷重不治死亡，此有行天宮醫療志業醫療財團法人
      恩主公醫院診斷證明書、佛教慈濟醫療財團法人台北慈濟
      醫院診斷證明書、臺灣屏東地方檢察署檢驗報告書、相驗
      屍體證明書各1 份在卷足憑，堪認被告之過失行為與黃天
      送死亡之結果間，具有相當因果關係，亦堪認定。
    3.再按判斷汽車駕駛人有無逃逸之故意，應就客觀事實判斷
      ，如駕駛人對於危險之發生有所認識，明知已發生車禍，
      或知悉車禍有使人受傷害或死亡之可能，竟仍駕車離去，
      即可認定有肇事逃逸之犯意，亦即對於駕駛動力交通工具
      肇事致人死傷之事實，駕駛人已有所認識，並進而決意擅
      自逃離肇事現場之主觀心態，即符合肇事逃逸罪之構成要
      件。又此項故意之犯罪型態，包括直接故意與未必故意，
      所謂直接故意，係指駕車肇事因而已知悉發生使人受傷或
      死亡之結果，如仍決意駕車逃離現場，即係直接故意，而
      未必故意，係指駕車肇事因而已知悉發生使人受傷害或死
      亡之結果，縱令有人死傷亦無所謂，仍決意駕車快速逃逸
      ，即有肇事逃逸之未必故意。查：本件交通事故之發生過
      程，係被告因精神不濟而駕車自被害人後方直接撞擊，並
      因此波及停放於案發路段旁之車牌號碼000-0000號自小客
      貨車，導致該自小客貨車之左側車身後方車窗破裂、車殼
      凹陷，可見當時撞擊力道甚大而發出巨大聲響，此據證人
      即上開自小客貨車車主許義順於警詢中證述明確，並有車
      損照片6張附卷可佐（第431號偵卷第41頁、第119 頁、第
      125頁、第133頁、第139頁、第155頁）；再參以被告於偵
      訊中亦供稱：係因聽到聲響才清醒、醒過來後有查看後視
      鏡，沒有看到人方才離開等語（第1215號偵緝卷第38頁、
      第59頁、第60頁），是認被告對於撞擊被害人，且被害人
      倒地後將因此受有傷害一事必有所預見，然被告卻未下車
      查看，即逕自駕車離開現場，顯見被告具有肇事致人受傷
      而逃逸亦不違反其本意之不確定故意甚明。
    4.綜上所述，本件事證明確，被告之犯行洵堪認定。
  ㈡論罪科刑理由：
    1.論罪之理由：
      ⑴被告行為後，刑法第185條之4於110年5月28日經總統公
        布修正施行，並自110年5月30日起生效。修正前該條規
        定：「駕駛動力交通工具肇事，致人死傷而逃逸者，處
        1 年以上7年以下有期徒刑」，修正後該條第1項規定：
        「駕駛動力交通工具發生交通事故，致人傷害而逃逸者
        ，處6月以上5年以下有期徒刑；致人於死或重傷而逃逸
        者，處1年以上7年以下有期徒刑」、第2 項規定：「犯
        前項之罪，駕駛人於發生交通事故致人死傷係無過失者
        ，減輕或免除其刑」，觀諸修正前、後條文，於駕駛動
        力交通工具發生交通事故，致人死亡而逃逸，且駕駛人
        於發生交通事故係有過失之情形，犯罪構成要件無擴張
        或減縮，法定刑度亦未變更，不生新舊法比較之問題，
        應依一般法律適用原則，適用裁判時法。
      ⑵核被告所為，係犯刑法第276 條之過失致死罪、同法第
        185條之4第1項後段之發生交通事故致人死亡逃逸罪。
      ⑶被告所犯上述2 罪間，犯意各別，行為互殊，應予分論
        併罰。
    2.科刑的理由：
      刑法第57條科刑審酌：
      爰以行為人之責任為基礎，並審酌被告駕駛自用小貨車疏
      未注意車前狀況，撞及前方同向之行人黃天送致死，過失
      情節嚴重，其犯行不僅侵害被害人之生命法益，更造成被
      害人家庭破碎，傷痛至深且鉅，且其肇事後，復未將被害
      人送醫或即時採取其他必要救護行為而擅自離開現場，提
      升被害人未能獲得救護之風險，所為實不可取，應予嚴懲
      。惟念其犯後坦承犯行，且與被害人家屬已達成和解，有
      本院110年11月5日調解筆錄在卷可佐，兼衡其素行、犯罪
      之動機、目的、手段，及自述國中肄業之智識程度、未婚
      、從事資源回收工作、家中尚有母親需賴其照護之家庭狀
      況（本院卷附110年11月10日簡式審判筆錄第4頁）等一切
      情狀，分別量處如主文所示之刑，並依法定其應執行之刑
      。
    3.緩刑的諭知：
      查：被告前未曾因故意犯罪受有期徒刑以上刑之宣告，此
      有臺灣高等法院被告前案紀錄表1 份在卷可佐。其因一時
      失慮偶罹刑典，犯後已坦承犯行，容有悔意，且業與被害
      人家屬達成調解，而獲被害人家屬之原諒，並表示願給予
      被告自新或緩刑機會之意，此有上開調解書在卷可參，是
      本院認被告經此偵審程序，當知所警惕，信無再犯之虞，
      因認其所宣告之刑，以暫不執行為適當，並考量被告應賠
      償之金額及履行期間，併予宣告緩刑5 年，並斟酌其和解
      條件，爰依刑法第74條第2項第3款之規定，命被告依附表
      所示之金額及履行方式為損害賠償。倘被告違反上開應行
      負擔之事項且情節重大，足認原宣告之緩刑難收其預期效
      果，而有執行刑罰之必要者，依同法第75條之1第1項第 4
      款之規定，檢察官得向本院聲請撤銷其緩刑之宣告，附此
      敘明。
三、適用之法律：
  ㈠刑事訴訟法第273條之1第1項、第299條第1項前段。
  ㈡刑法第276條、第185條之4第1項後段、第51條第5款、第 74
    條第1項第1款、第2項第3款。
  ㈢刑法施行法第1條之1第1項，判決如主文。
本案經檢察官周懿君偵查起訴，由檢察官黃明絹到庭執行職務。
中    華    民    國    110   年    12    月    1     日
                  刑事第二十四庭法  官  潘 長 生
上列正本證明與原本無異。
如不服本判決，應於判決送達後20日內敘明上訴理由，向本院提
出上訴狀 (應附繕本) ，上訴於臺灣高等法院。其未敘述上訴理
由者，應於上訴期間屆滿後20日內向本院補提理由書「切勿逕送
上級法院」。
                                書記官  許 雅 琪
中    華    民    國    110   年    12    月    1     日
附錄本案論罪科刑法條全文：
中華民國刑法第185條之4
駕駛動力交通工具發生交通事故，致人傷害而逃逸者，處六月以
上五年以下有期徒刑；致人於死或重傷而逃逸者，處一年以上七
年以下有期徒刑。
犯前項之罪，駕駛人於發生交通事故致人死傷係無過失者，減輕
或免除其刑。
　
中華民國刑法第276 條
因過失致人於死者，處五年以下有期徒刑、拘役或五十萬元以下
罰金。
　
附表：
┌──────────────────────────┐
│龔聖文應給付黃世華、黃宥潔二人共計新臺幣（下同）參拾│
│陸萬元，給付方式係自民國110年12月起於每月5日前分期給│
│付壹萬元，至全部清償為止，如有一期不履行視為全部到期│
│。                                                  │
└──────────────────────────┘